【裁判字號】    97,訴,848
【裁判日期】    970417
【裁判案由】    毒品危害防制條例
【裁判全文】
臺灣板橋地方法院刑事判決               97年度訴字第848號
公  訴  人  臺灣板橋地方法院檢察署檢察官
被      告  甲○○
上列被告因違反毒品危害防制條例案件，經檢察官提起公訴（九
十七年度毒偵字第一四七三號），被告於本院行準備程序中，就
被訴事實為有罪之陳述，經本院合議庭裁定由受命法官獨任進行
簡式審判程序審理，並判決如下：
    主  文
甲○○施用第一級毒品，累犯，處有期徒刑拾月，扣案之注射針
筒貳支沒收。
    事  實
一、甲○○曾因施用毒品案件，經本院裁定送觀察勒戒，認無繼
    續施用毒品傾向，於民國九十年一月十九日釋放，由臺灣板
    橋地方法院檢察署檢察官以八十九年度毒偵字第五四七二號
    不起訴處分確定。又因施用毒品案件，經本院裁定送觀察勒
    戒，認有繼續施用毒品傾向，復經本院以裁定令入戒治處所
    施以戒治，因法律修正而報結，並經檢察官提起公訴，本院
    以九十二年度訴字第八八六號判決判處有期徒刑四月確定，
    甫於九十三年五月二十七日執行完畢。又因施用毒品案件，
    經本院以九十三年度訴字第二三一七號判決、九十四年度二
    三六八號判決分別判處有期徒刑八月、七月確定，接續執行
    ，甫於九十五年九月二十九日假釋交付保護管束，於九十五
    年十一月十二日假釋期滿未經撤銷，所餘刑期視已執行完畢
    （構成累犯）。明知海洛因經毒品危害防制條例列為第一級
    毒品，不得施用、持有，竟基於施用第一級毒品之犯意，於
    九十六年十一月十三日夜間某時，在臺北縣城市○○路某加
    油站廁所內，以針筒方式注射第一級毒品海洛因。嗣於翌日
    （九十六年十一月十四日）二十三時十分許，在基隆市○○
    街○○路口為警查獲，扣得其所有預備供施用之注射針筒二
    支。
二、案經基隆市警察局第一分局報請臺灣板橋地方法院檢察署檢
    察官偵查起訴。
    理  由
一、訊據被告甲○○對上開施用第一級毒品海洛因犯行，坦承不
    諱，其為警採集尿液送驗後，呈海洛因代謝物嗎啡類陽性反
    應，有臺灣尖端先進生技醫藥股份有限公司九十六年十一月
    三十日出具之濫用藥物檢驗報告一紙在卷可參，被告自白核
    與事實相符。
二、按毒品危害防制條例於九十二年七月九日修正公布，自九十
    三年一月九日施行，其中第二十條、第二十三條將施用毒品
    之刑事處遇程序，區分為「初犯」及「五年內再犯」、「五
    年後再犯」。依其立法理由之說明：「初犯」，經觀察、勒
    戒或強制戒治後，應為不起訴處分或不付審理之裁定；經觀
    察、勒戒或強制戒治執行完畢釋放後，「五年內再犯」者，
    因其再犯率甚高，原實施之觀察、勒戒及強制戒治既已無法
    收其實效，爰依法追訴或裁定交付審理。至於經觀察、勒戒
    或強制戒治執行完畢釋放後，「五年後再犯」者，前所實施
    之觀察、勒戒或強制戒治已足以遮斷其施用毒品之毒癮，為
    期自新及協助其斷除毒癮，仍適用「初犯」規定，先經觀察
    、勒戒或強制戒治之程序。從而依修正後之規定，僅限於「
    初犯」及「五年後再犯」二種情形，始應先經觀察、勒戒或
    強制戒治程序。倘被告於五年內已再犯，經依法追訴處罰，
    縱其第三次（或第三次以上）再度施用毒品之時間，在初犯
    經觀察、勒戒或強制戒治執行完畢釋放五年以後，已不合於
    「五年後再犯」之規定，且因已於「五年內再犯」，顯見其
    再犯率甚高，原實施觀察、勒戒或強制戒治，已無法收其實
    效，即應依該條例第十條處罰。被告曾因施用毒品案件，經
    本院送觀察勒戒，認無繼續施用毒品傾向，於九十年一月十
    九日釋放，由臺灣板橋地方法院檢察署檢察官以八十九年度
    毒偵字第五四七二號不起訴處分確定。又於九十一年八月至
    九月間施用第一級毒品案件，經本院裁定送觀察勒戒，認有
    繼續施用毒品傾向，復經本院以裁定令入戒治處所施以戒治
    ，因法律修正而報結，並經檢察官提起公訴，本院以九十二
    年度訴字第八八六號判決判處有期徒刑四月確定，甫於九十
    三年五月二十七日執行完畢。又於九十三年八月七日起至九
    十四年三月四日止、於九十四年七月十四日施用第一級毒品
    案件，經本院以九十三年度訴字第二三一七號判決、九十四
    年度二三六八號判決分別判處有期徒刑八月、七月確定，接
    續執行，於此有上開不起訴處分書、判決書列印本、臺灣高
    等法院被告前案紀錄表在卷足憑。被告於觀察勒戒完畢釋放
    後五年內再犯施用毒品之犯行，且經判刑確定，竟再施用第
    一級毒品因而為警查獲，即非屬毒品危害防制條例第二十條
    第三項所定「五年後再犯」之情形，檢察官逕行起訴，要無
    不合。
三、查海洛因為毒品危害防制條例第二條第二項第一款明定之第
    一級毒品，不得持有、施用。核被告甲○○所為，係犯毒品
    危害防制條例第十條第一項之罪。其施用海洛因前後持有海
    洛因之低度行為，應為施用之高度行為所吸收，不另論罪。
    被告有事實欄所述犯罪科刑執行紀錄，有臺灣高等法院被告
    前案紀錄表乙份在卷可考，其受有期徒刑之執行完畢，五年
    內故意再犯有期徒刑以上之罪，為累犯，應依刑法第四十七
    條第一項規定加重其刑。爰審酌被告經觀察勒戒仍無法戒除
    施用毒品之惡習，衡其犯罪之動機、目的、手段、品行及坦
    承犯行之犯罪後態度等一切情狀，量處如主文所示之刑，以
    玆儆懲。扣案之注射針筒二支，為被告所有預備供施用第一
    級毒品海洛因所用之物，業據其自承在卷，依刑法第三十八
    條第一項第二款宣告沒收。
四、查本件被告所犯，法定本刑非最輕本刑為三年以上有期徒刑
    之罪，且被告就被訴事實為有罪之陳述，經告知被告簡式審
    判程序之旨，被告及公訴人對於本件改依簡式審判程序審理
    亦均表示無意見，是本院即依前揭刑事訴訟法規定，裁定本
    件進行簡式審判程序，附此敘明。
據上論斷，應依刑事訴訟法第二百七十三條之一第一項、第二百
九十九條第一項前段，毒品危害防制條例第十條第一項、第二十
三條第二項，刑法第十一條前段、第四十七條第一項、第三十八
條第一項第二款，判決如主文。
本案經檢察官顏妃琇到庭執行職務。
中    華    民    國    97    年    4     月    17    日
                  刑事第八庭    法  官  絲鈺雲
以上正本證明與原本無異
如不服本判決，應於判決送達後十日內敘明上訴理由，向本院提
出上訴狀（應附繕本），上訴於臺灣高等法院。
                                書記官  周玉茹
中    華    民    國    97    年    4     月    18    日
附錄本案論罪科刑法條全文：
毒品危害防制條例第十條
施用第一級毒品者，處六月以上五年以下有期徒刑。
施用第二級毒品者，處三年以下有期徒刑。


司法院資訊處製作；財團法人民間司法改革基金會備份。
